【裁判字號】    97,上易,194
【裁判日期】    980225
【裁判案由】    所有權移轉登記
【裁判全文】
臺灣高等法院高雄分院民事判決         97年度上易字第194號
上  訴  人  乙○○
訴訟代理人  丙○○
            歐陽志宏律師
上  訴  人  甲○○
訴訟代理人  鄭曉東律師
            魏緒孟律師
被 上 訴人  丙○○
上列當事人間所有權移轉登記事件，上訴人對於民國97年5 月27
日臺灣高雄地方法院96年度訴字第1058號第一審判決各自提起上
訴，本院於民國98年2 月11日言詞辯論終結，判決如下：
    主  文
原判決關於駁回上訴人甲○○後開第二項之訴部分，及反訴訴訟
費用之裁判均廢棄。
被上訴人應給付上訴人甲○○新台幣肆拾陸萬壹仟元，及自民國
九十六年十二月十五日起至清償日止按年息百分之五計算之利息
。
上訴人乙○○之上訴駁回。
第一審反訴訴訟費用，由被上訴人及上訴人乙○○負擔。第二審
訴訟費用關於甲○○上訴部分，由被上訴人負擔，關於乙○○上
訴部分，由上訴人乙○○負擔。
    事實及理由
一、本件上訴人甲○○於原審提起反訴主張：(一)上訴人甲○○與
    被上訴人於民國93年1 月6 日約定各出資1/2 ，向原審法院
    民事執行處標購不動產，並於出售獲利時，由其等2 人均分
    （下稱系爭合資購買契約），嗣由上訴人甲○○以新台幣（
    下同）118 萬元標得坐落高雄縣杉林鄉○○段第206-10號（
    下稱系爭206-10號土地），地目旱，面積2,604 平方公尺之
    土地所有權全部；及坐落高雄縣杉林鄉○○段第206-22地號
    土地（下稱系爭206-22號土地），應有部分1/3 ，暨其上建
    號2 號即門牌號碼高雄縣杉林鄉○○路2 巷50號之房屋（下
    稱系爭建號2 號房屋）應有部分1/3 後，將上開不動產登記
    在上訴人甲○○名下。嗣兩造又合資向訴外人楊學慧購入系
    爭206-22號土地及系爭建號2 號房屋之應有部分各2/3 ，暨
    其上建號3 號房屋（下稱系爭建號3 號房屋，門牌與系爭建
    號2 號房屋同）所有權全部，並將系爭206-22號土地及系爭
    建號2 號、3 號房屋之所有權全部借名登記（下稱系爭借名
    登記契約）在被上訴人之子即上訴人乙○○名下。嗣上訴人
    甲○○及被上訴人於93年12月8 日合意終止系爭合資購買契
    約，且上訴人甲○○亦以於原審之反訴起訴狀繕本之送達終
    止系爭借名登記契約後，上訴人乙○○即應將系爭206-22號
    土地及系爭建號2 號、3 號房屋所有權應有部分各1/2 移轉
    登記與上訴人甲○○。(二)上訴人甲○○與被上訴人於93年6
    月2 日將系爭206-10號土地及系爭206-22號土地暨系爭建號
    2 號、3 號房屋，以195 萬元之價格出售予訴外人郭銀生，
    並推由上訴人甲○○與郭銀生簽訂買賣契約書（下稱系爭買
    賣契約），而郭銀生所支付之買賣訂金600,000 元，於扣除
    仲介費用78,000元後，由上訴人甲○○及被上訴人各平均分
    得261,000 元〔（600,000 元－78,000元）÷2 ＝261,000
    元〕。詎被上訴人竟反悔而拒絕交付系爭206-22號土地及系
    爭建號2 號、3 號房屋之所有權狀，並辦理所有權移轉登記
    ，致上訴人甲○○無從對郭銀生履行系爭買賣契約，遂與郭
    銀生達成和解，除與郭銀生解除系爭買賣契約，返還買賣訂
    金600,000 元外，並賠償郭銀生違約金200,000 元，此乃係
    可歸責於被上訴人所致，上訴人自得請求被上訴人返還已分
    得之買賣價金261,000 元及賠償違約金200,000 元，合計
    461,000 元（261,000 元+200,000元＝461,000 元），為此
    ，依系爭合資購買契約、民法第231 條第1 項或民法第546
    條第3 項之法律關係，提起反訴等語。聲明求為判決：(一)上
    訴人乙○○應將系爭206-22號土地及系爭建號2 號、3 號房
    屋之所有權應有部分各1/2 移轉登記與上訴人甲○○。(二)被
    上訴人應給付上訴人甲○○461,000 元，及自反訴起訴狀繕
    本送達翌日即96年12月15日起至清償日止按年息5%計算之利
    息。
二、上訴人乙○○及被上訴人則以：系爭206-22號土地及系爭建
    號2 號房屋所有權應有部分各1/3 原為被上訴人與上訴人甲
    ○○所合資購入，並登記在上訴人甲○○名下，惟上訴人甲
    ○○已將其應有部分以16萬元出售予上訴人乙○○。又系爭
    206-22號土地及系爭建號2 號房屋之應有部分各2/3 ，暨系
    爭建號3 號房屋所有權全部，係上訴人乙○○於93年5 月間
    以12萬元向訴外人楊學慧購買，與上訴人甲○○無關，故系
    爭206-22號土地及系爭建號2 號、3 號房屋均非屬上訴人甲
    ○○與被上訴人所合資購買，且上訴人甲○○與乙○○間就
    上開不動產亦無系爭借名登記契約存在。另被上訴人並非系
    爭買賣契約之當事人，是上訴人甲○○與訴外人郭銀生就系
    爭買賣契約所生之糾紛，與被上訴人無涉等語置辯。並均聲
    明求為判決：駁回上訴人甲○○之反訴。
三、原審判決上訴人乙○○應將系爭206-22號土地及系爭建號2
    號、3 號房屋所有權之應有部分各1/2 ，移轉登記與上訴人
    甲○○，並駁回上訴人甲○○之其餘反訴請求。上訴人甲○
    ○及乙○○均聲明不服，分別提起上訴，上訴人甲○○上訴
    聲明求為判決：(一)原判決關於駁回上訴人甲○○後開第二項
    請求部分廢棄。(二)被上訴人應給付上訴人甲○○461,000 元
    ，及自反訴狀繕本送達翌日起至清償日止按年息5%計算之利
    息；並答辯聲明求為判決：駁回上訴人乙○○之上訴。上訴
    人乙○○上訴聲明求為判決：(一)原判決關於上訴人乙○○敗
    訴部分廢棄。(二)上開廢棄部分，上訴人甲○○在第一審之訴
    駁回。被上訴人則答辯聲明求為判決：駁回上訴人甲○○之
    上訴。（原審就本訴部分判決上訴人甲○○應將系爭206-10
    號土地所有權應有部分1/2 移轉登記予被上訴人部分，未據
    上訴人甲○○聲明不服而告確定）。
四、兩造不爭執事項如下：
  (一)上訴人甲○○與被上訴人自92年起，約定各出資1/2 共同購
    買下列不動產，於出售獲利時，由其等2 人均分：
    1.系爭206-10號土地所有權全部，係以1,028,000 元向原審
      民事執行處標得。
    2.坐落高雄市○○區○○段第227-3 地號，地目建，面積23
      4.03平方公尺之土地所有權全部，係以839,000 元向原審
      民事執行處標得。
    3.坐落高雄市○○區○○段第238-4 地號，地目建，面積18
      6.86平方公尺之土地所有權全部，係以780,000 元向原審
      民事執行處標得。
    4.系爭206-22號土地及系爭建號2 號房屋之應有部分各1/3
      ，係以152,000元向原審民事執行處標得。
  (二)上開(一)之1.至3.所示土地現均登記於上訴人甲○○名下。其
    中編號2.、3.所示土地部分，業經上訴人甲○○與被上訴人
    於96年11月22日在原審95年度訴字第3277號一案達成和解，
    上訴人甲○○同意將上開編號2.、3.土地之所有權應有部分
    各1/2移轉與被上訴人，並有和解筆錄在卷可證（見原審卷
    第88頁）。
  (三)上開(一)之1.及4.之不動產係由上訴人甲○○與被上訴人，於
    93年1 月3 日約定以上訴人甲○○之名義投標，向原審民事
    執行處（88年度執字第29535 號）以118 萬元拍定取得，於
    93年3 月3 日登記在上訴人甲○○名下，嗣上訴人甲○○於
    93年4月6日將上開(一)之4.之不動產移轉登記與上訴人乙○○
    所有，並有地政異動索引在卷可參（見原審卷第61、62頁）
    。
  (四)訴外人楊學慧將其所有系爭206-22號土地及系爭建號2 號房
    屋之應有部分各2/3 ，暨系爭建號3 號房屋所有權全部，於
    93年5 月31日以12萬元出售，並於93年6 月16日將上開不動
    產所有權移轉登記在上訴人乙○○名下。
  (五)上訴人甲○○於93年6 月2 日將登記在上訴人乙○○名下之
    系爭206-22號土地，及系爭建號2 號、3 號房屋之所有權全
    部，暨登記在上訴人甲○○名下之系爭206-10號土地所有權
    全部，以195 萬元出售予訴外人郭銀生，嗣因無法辦理所有
    權移轉登記，而與郭銀生解除系爭買賣契約，雙方並達成和
    解，由上訴人甲○○返還郭銀生訂金600,000 元及賠償郭銀
    生違約金200,000 元，並有和解書在卷可稽（見原審卷第10
    8 頁）。
  (六)被上訴人於93年12月1 日以存證信函通知上訴人甲○○解除
    系爭合資購買契約，上訴人甲○○已於93年12月2 日收受該
    存證信函，並於93年12月8 日以存證信函表示同意移轉系爭
    206-10號土地所有權應有部分1/2 予被上訴人，但被上訴人
    及上訴人乙○○亦應將系爭206-22號土地及系爭建號2 號、
    3 號房屋之應有部分各1/2 移轉登記予上訴人甲○○，並給
    付上訴人甲○○因與郭銀生解除系爭買賣契約所生之損害賠
    償款項461,000 元，並有存證信函在卷可稽（見原審卷第5
    至11頁）。
  (七)被上訴人與上訴人甲○○於系爭合資購買契約存續期間，並
    未因系爭合資購買契約對外負債，雙方於93年12月8 日合意
    終止系爭合資購買契約。
五、兩造爭執事項如下: (一)系爭206-22號土地暨系爭建號2 號、
    3 號房屋是否屬依系爭合資購買契約所購入之不動產？上開
    不動產之登記所有權人即上訴人乙○○與上訴人甲○○間就
    其中應有部分1/2 ，有無借名登記關係存在？若有，借名登
    記契約關係是否已終止？於何時終止？上訴人甲○○請求上
    訴人乙○○移轉上開不動產所有權應有部分1/2 ，有無理由
    ？(二)被上訴人、上訴人梁哲章有無同意或授權上訴人甲○○
    代為出售系爭206-10號土地及系爭206-22號土地，暨系爭建
    號2 號、3 號房屋予郭銀生？若有，則上訴人甲○○基於系
    爭合資購買契約及民法第231 條第1 項，或民法第546 條第
    3 項請求被上訴人賠償其因無法對訴外人郭銀生履行上開不
    動產所有權移轉登記義務，而須返還郭銀生買賣訂金並支付
    違約金之損害461,000 元，是否有理由？茲就此爭執點分述
    如下:
（一）系爭206-22號土地暨系爭建號2 號、3 號房屋是否屬依系
      爭合資購買契約所購入之不動產？上開不動產之登記所有
      權人即上訴人乙○○與上訴人甲○○間就其中應有部分1/
      2 ，有無借名登記關係存在？若有，借名登記契約關係是
      否已終止？於何時終止？上訴人甲○○請求上訴人乙○○
      移轉上開不動產所有權應有部分1/2 ，有無理由？
    1.查，上訴人乙○○於本院主張其係以「8 」萬元向上訴人
      甲○○購買系爭206-22號土地及系爭建號2 號房屋之應有
      部分各1/6 等語（見本院卷第88、100 頁）；而其於原審
      95年度訴字第3277號所有權移轉登記一案在96年4 月5 日
      審理時陳稱: 伊向甲○○購買系爭206-22號土地及系爭建
      號2 號房屋之應有部分各1/6 之總價金為「12」萬元等情
      ；復於同案件在96年7 月2 日審理時陳稱：丙○○告訴伊
      甲○○要將系爭206-22號土地及系爭建號2 號房屋之應有
      部分各1/6 賣掉，問伊是否要買下，伊同意購買，並拿「
      16」萬元給丙○○等語，而被上訴人丙○○於同日開庭時
      亦稱: 伊有將乙○○交給伊之「16」萬元現金交給甲○○
      等語，有該筆錄在卷可證（96年4 月5 日及96年7 月2 日
      筆錄附於該民事影印卷），是上訴人乙○○果真有向上訴
      人甲○○購買系爭206-22號土地及系爭建號2 號房屋之應
      有部分各1/6 ，何以就買賣價金先後陳述不一，有「8 」
      萬元、「12」萬元及「16」萬元等不同之價格? 此與常情
      有違。又上訴人乙○○主張：其向上訴人甲○○購買系爭
      206-22號土地及其上建號2 之建物應有部分各1/ 6之價格
      係8 萬元，且其於93年6 月16日以「12」萬元向楊學慧購
      買系爭206-22號土地及其上系爭建號2 號房屋應有部分各
      2/3 ，暨系爭建號3 號房屋之所有權全部等，則上訴人乙
      ○○分別向上訴人甲○○及楊學慧購買時間相差約2 個月
      ，上開不動產之市價應相去不遠，上訴人乙○○既以12萬
      元向楊學慧購買系爭206-22號土地及其上系爭建號2 號房
      屋應有部分各2/3 （即4/6） ，暨系爭建號3 號房屋所有
      權全部，則系爭206-22號土地及其上系爭建號2 號房屋應
      有部分各1/6 之價格應低於3 萬元，焉會以8 萬元之高價
      向上訴人甲○○購買系爭206-22號土地及其上系爭建號2
      號房屋之應有部分1/6?故上訴人乙○○主張其有向上訴人
      甲○○僅購買系爭206-22號土地及其上系爭建號2 號房屋
      之應有部分1/6 云云，不足採信，從而上訴人甲○○主張
      系爭206-22號土地及其上系爭建號2 號房屋之應有部分
      1/3 係屬其與被上訴人系爭合資購買契約所購入之不動產
      ，尚堪採信。
    2.次查，證人楊學慧於原審95年度訴字第3277號所有權移轉
      登記一案證稱：上訴人乙○○對其就系爭206-22號土地及
      其上系爭建號2 號房屋提起分割共有物之訴，並要求其出
      售上開不動產及系爭建號3 號房屋，當時乙○○並未出庭
      ，都是由被上訴人代理出庭，嗣雙方達成調解，談定買賣
      價金為12萬元，並由被上訴人丙○○以交付「支票」1 張
      （即原審卷第224 頁之本票，證人誤述為支票），並支付
      部分現金之方式付款，又於上開分割共有物一案調解前，
      其曾接獲被上訴人寄發之存證信函，希望其能出售，該存
      證信函上所留之聯絡電話則是甲○○的電話等語（見原審
      95訴字3277號一案民事卷第208 頁、第210 頁），足認實
      際出面向證人楊學慧購買上開不動產者係被上訴人而非上
      訴人乙○○。又被上訴人丙○○交付予訴外人楊學慧作為
      買賣價金之本票係由中國農民銀行內門分行所簽發、發票
      日期為93年5 月17日，受款人為上訴人甲○○，票面金額
      為77,727元（下稱系爭本票，見本院卷第60頁），而系爭
      本票乃上訴人甲○○與被上訴人合資購入系爭206-10地號
      土地之退稅款，由上訴人甲○○背書後，再由楊學慧在系
      爭本票背面簽名存入帳戶提示兌領，足見上訴人甲○○係
      透過被上訴人將系爭本票交予楊學慧作為支付買賣價款之
      用等情，有系爭本票影本及中國農民銀行內門分行93年3
      月22日簽呈在卷可憑（見原審卷第224 至225 頁、第198
      至200 頁），而被上訴人亦自承系爭本票係退稅款（見原
      審卷第148 頁），果上訴人甲○○未與被上訴人共同合資
      向楊學慧購買系爭206-22號土地及其上系爭建號2 號房屋
      應有部分各2/3 ，暨系爭建號3 號房屋之所有權，焉會將
      其與被上訴人共有之系爭本票作為支付上開不動產買賣價
      金之用? 又上訴人甲○○主張其餘買賣價款，其業另交付
      現金予被上訴人等情，核與證人楊學慧所證稱買賣價金之
      付款方式係一部分以票據，另一部分以現金之方式付款等
      情相符，參以茍上開不動產非上訴人甲○○與被上訴人共
      同合資向楊學慧購買，何以被上訴人會將上訴人甲○○之
      電話留予楊學慧供聯絡之用? 是系爭206-22號土地及其上
      系爭建號2 號房屋應有部分各2/3 ，暨系爭建號3 號房屋
      之所有權，應係上訴人甲○○及被上訴人共同合資向訴外
      人楊學慧所購買，應堪認定。
    3.又查，證人王映朝於台灣高雄地方法院檢察署（93年度他
      字第3831號一案）證稱：系爭206-10號土地、系爭206-22
      號土地暨其上系爭建號2 號、3 號房屋係上訴人甲○○及
      被上訴人共同投資購買，伊於93年6 月2 日當天帶甲○○
      、被上訴人及郭銀生所委託之代書到高雄縣旗山鎮的卡拉
      OK店，由甲○○出面與郭銀生簽訂土地買賣契約書，當時
      被上訴人說由甲○○全權處理，所以伊未叫被上訴人在土
      地買賣契約書上簽名，但事後被上訴人才說不要賣等語〔
      見台灣高雄地方法院檢察署93年度他字第3831號偵查卷（
      下稱93他字3831號卷）第8 頁警詢筆錄、第28頁偵訊筆錄
      〕，復於原審95年度訴字第3277號民事一案中證稱：系爭
      買賣契約簽訂時，郭銀生簽發票面金額分別為10萬元及50
      萬元之支票2 紙交給甲○○作為定金，當日伊與被上訴人
      、甲○○一起到銀行兌領上開合計金額為60萬元之2 紙支
      票，兌領後，被上訴人、甲○○拿78,000元仲介費給伊，
      伊當場開收據給其等，餘款則由被上訴人、甲○○各拿一
      半，隔天被上訴人才說這樣賣不划算，而不願意交出上訴
      人乙○○的印鑑證明等語，有該筆錄在卷可稽，核與證人
      郭銀生於台灣高雄地方法院檢察署（93年度他字第3831號
      一案）證稱：93年6 月2 日當天王映朝帶甲○○及被上訴
      人前來，當日伊就與甲○○簽訂系爭買賣契約等語（93他
      字3831號卷第10頁背面警訊筆錄），及於原審95年度訴字
      第3277號民事一案中證稱：簽訂系爭買賣契約時，代書、
      王映朝、甲○○、被上訴人均有在場，當時被上訴人並未
      反對，不然伊不會付錢，伊給付50萬元時，甲○○、被上
      訴人、王映朝、代書均在場等情（見原審95訴字3277號卷
      第148 頁、第149 頁）相符，足見上訴人甲○○將系爭20
      6-10號土地、系爭206-22號土地暨其上系爭建號2 號、3
      號房屋出售予郭銀生時，被上訴人不僅知情且同意，並收
      受其中之價金261,000 元，故被上訴人主張其未收受買賣
      價金261,000 元云云，無足取。且苟上訴人甲○○非有合
      資購買系爭206-10地號土地、系爭206-22號土地暨其上系
      爭建號2 號、3 號房屋，被上訴人焉會同意上訴人甲○○
      出售上開不動產及收取價金之半數? 又上開不動產既係上
      訴人甲○○與被上訴人所合資購買，則上開不動產之應有
      部分1/2 應屬上訴人甲○○，嗣登記在上訴人乙○○名下
      ，應屬借名登記契約關係，是上訴人乙○○主張系爭206-
      10地號土地、系爭206-22號土地暨其上系爭建號2 號、3
      號房屋係其個人所有，其與上訴人甲○○間就上開不動產
      之應有部分1/2 並無系爭借名登記契約存在云云，尚難採
      信。
    4.再查，被上訴人辯稱：系爭本票係上訴人甲○○用以支付
      伊為上訴人甲○○代墊系爭206-10地號土地之整地費50,0
      00元、鑑界費4,000 元、農用證明書600 元等費用，合計
      54,600元，及清償上訴人甲○○向伊借貸4,000 元，伊再
      給付上訴人甲○○7,500 元，以取得全部系爭本票票款權
      利云云，為上訴人甲○○所否認，而被上訴人又未能舉證
      以實其說，故其上開辯稱，自難認為真實。
    5.綜上，系爭206-10號土地、系爭206-22號土地暨其上建號
      2 號、3 號房屋是係屬被上訴人與上訴人甲○○依系爭合
      資購買契約購買之不動產，且上訴人乙○○與甲○○間就
      上開不動產之應有部分1/2 ，有系爭借名登記契約存在，
      應堪認定。
    6.再查，上開上訴人甲○○與乙○○間之系爭借名登記契約
      並未約定期限，上訴人甲○○自得隨時終止系爭借名登記
      契約，故上訴人甲○○主張以反訴起訴狀繕本之送達，作
      為終止系爭借名登記契約之意思表示，自屬有據，而反訴
      起訴狀繕本已於96年12月14日寄達上訴人乙○○，有送達
      證書1 份在卷為憑（見原審卷第110 頁），是系爭借名登
      記契約業於96年12月14日終止，系爭借名登記契約終止後
      ，上訴人甲○○自得請求上訴人乙○○將借名登記在其名
      下之不動產返還，從而上訴人甲○○請求上訴人乙○○將
      系爭206-22號土地及系爭建號2 號、3 號房屋所有權之應
      有部分各1/2 ，移轉登記與上訴人甲○○，應屬有據。
（二）被上訴人、上訴人梁哲章有無同意或授權上訴人甲○○代
      為出售系爭206-10號土地及系爭206-22號土地，暨系爭建
      號2 號、3 號房屋予郭銀生？若有，則上訴人甲○○基於
      系爭合資購買契約及民法第231 條第1 項，或民法第546
      條第3 項請求被上訴人賠償其因無法對訴外人郭銀生履行
      上開不動產所有權移轉登記義務，而須返還郭銀生買賣訂
      金並支付違約金之損害461,000 元，是否有理由？
    1.查，依上開證人王映朝及郭銀生之證述，可知上訴人甲○
      ○將系爭206-10號土地、系爭206-22號土地暨其上系爭建
      號2 號、3 號房屋出售予郭銀生時，被上訴人不僅知情且
      同意，並收受郭銀生所交付買賣價金中之261,000 元，嗣
      被上訴人反悔，拒絕辦理上開不動產所有權移轉登記，是
      被上訴人主張未同意及授權上訴人甲○○代為出售系爭20
      6-10號土地及系爭206-22號土地，暨系爭建號2 號、3 號
      房屋云云，不足採信。
    2.次查，因被上訴人拒絕辦理所有權移轉登記，郭銀生乃與
      上訴人甲○○解除系爭買賣契約，雙方並達成和解，由上
      訴人甲○○返還郭銀生訂金600,000 元及賠償郭銀生違約
      金200,000 元等情，有和解書在卷可稽（見原審卷第108
      頁），且被上訴人就上訴人甲○○與郭銀生間有達成上開
      和解乙節不爭執，是上訴人甲○○與郭銀生解除系爭買賣
      契約，既係因被上訴人反悔拒絕辦理所有權移轉登記所致
      ，則應屬可歸責於被上訴人，被上訴人自應返還所收受之
      價金261,000 元，及賠償上訴人甲○○給付與郭銀生之違
      約金200,000 元。從而上訴人甲○○本於系爭合資購買契
      約及民法第231 條第1 項，請求被上訴人賠償其因無法對
      訴外人即上開不動產買受人郭銀生履行所有權移轉登記義
      務，而須返還郭銀生買賣訂金並支付違約金之損害461,00
      0 元，應屬有據。
六、綜上所述，上訴人甲○○請求上訴人乙○○將系爭206-22號
    土地及系爭建號2 號、3 號房屋所有權之應有部分各1/2 ，
    移轉登記與上訴人甲○○，暨被上訴人應給付461,000 元，
    及自反訴狀繕本送達翌日即96年12月15日起至清償日止按年
    息5%計算之利息，均為有理由，應予准許。是原審就上開命
    上訴人乙○○移轉不動產應有部分各1/2 部分，判決上訴人
    乙○○敗訴，經核並無違誤，是上訴人乙○○仍執前詞上訴
    ，指摘原判決不當，求予廢棄改判，為無理由，應駁回其上
    訴。至於上開命被上訴人給付金錢部分，原審判決上訴人甲
    ○○敗訴，於法不合，自應由本院予以廢棄，並改判如主文
    第2 項所示。
七、本件事證已臻明確，兩造其餘攻擊防禦方法於本件判決結果
    不生影響，故不再一一論述，併此明。
八、據上論結，本件甲○○之上訴為有理由，乙○○之上訴為無
    理由，依民事訴訟法第450 條、第449 條第1 項、第78條、
    第85條第1 項，判決如主文。
中    華    民    國    98    年    2    月    25   日
                            民事第三庭
                                審判長法官  張國彬
                                法      官  吳登輝
                                法      官  鄭月霞
以上正本證明與原本無異。
本件不得上訴。
中    華    民    國    98    年    2    月    25   日
                                書  記  官  吳新貞


司法院資訊處製作；財團法人民間司法改革基金會備份。
